【裁判字號】    97,訴,1710
【裁判日期】    970804
【裁判案由】    偽造文書
【裁判全文】
臺灣臺中地方法院刑事判決              97年度訴字第1710號
公  訴  人  臺灣臺中地方法院檢察署檢察官
被      告  甲○○
上列被告因偽造文書案件，經檢察官提起公訴（96年度偵字第28372號）
，本院判決如下：
    主    文
甲○○犯行使偽造私文書罪，處有期徒刑參月，如易科罰金，以
新台幣壹仟元折算壹日，減為有期徒刑壹月又拾伍日，如易科罰
金，以新台幣壹仟元折算壹日。
在臺中市稅捐稽徵處95年全期RF-8865號自小客車之使用牌照稅
繳款書上偽造「台灣銀行北屯分行95.4.18收訖」之印文沒收。
    事    實
一、甲○○基於行使偽造私文書之犯意，明知其先生許永昌所有
    之車牌號碼RF-8865號自小客車之95年度使用牌照稅並未繳
    納，竟於民國95年8月前某日，在不詳地點，擅自在臺中市
    稅捐稽徵處95年全期RF-8865號自小客車之使用牌照稅繳款
    書上偽造「台灣銀行北屯分行95.4.18收訖」之印文，表示
    臺灣銀行業已代理國庫收到該等牌照稅之意思而偽造該私文
    書。旋交由不知情之許永昌之父許秋雄，由其於95年9月11
    日，持該偽造私文書向臺中市監理站員工李新要求臨櫃銷檔
    （表明已繳交牌照稅），經李新查覺有異而報警查獲，足生
    損害於台灣銀行、台中監理站，及臺中市稅捐稽徵處，對代
    收稅款之收入、稅款之收入及管理之正確性。
二、案經臺中市警察局第二分局報請臺灣臺中地方法院檢察署檢
    察官偵查起訴。
    理    由
一、按刑事訴訟法第159條之5規定，被告以外之人於審判外之陳
    述，雖不符前四條之規定，而經當事人於審判程序同意作為
    證據，法院審酌該言詞陳述或書面陳述作成時之情況，認為
    適當者，亦得為證據。當事人、代理人或辯護人於法院調查
    證據時，知有第159條第1項不得為證據之情形，而未於言詞
    辯論終結前聲明異議者，視為有前項之同意。本案證人李新
    、許秋雄二人於警詢之陳述，係被告以之人於審判外之陳述
    ，兩造於本院調查證據時，知有不得為證據之情形，而未於
    言詞辯論終結前聲明異議，視為同意作為證據，本院審酌該
    陳述作成時之狀況，並無不適當之情形，故其二人之警詢陳
    述得作為證據，合先敘明。
二、訊據被告甲○○矢口否認有前開犯行，辯稱，「台灣銀行北
    屯分行95.4.18收訖」之印文，並非伊所偽造，因伊之朋友
    「林佩宜」欠伊錢，而代伊拿去繳，後來將蓋好印文之使用
    牌照繳款書拿給伊，伊不知係偽造，伊不會笨到只省一萬一
    千二百三十元就去做違法事情云云，惟查，前揭在臺中市
    稅捐稽徵處95年全期RF-8865號自小客車之使用牌照稅繳款
    書上偽造「台灣銀行北屯分行95.4.18收訖」之印文，為被
    告交付第三人許秋雄後，再由許秋雄持向臺中市監理站員工
    李新要求辦理銷檔等情，業據證人許秋雄、李新二人於警詢
    中供明在卷，另由警詢卷所附許秋雄向臺中市監理站提出之
    繳款書影本，及台灣銀行所使用之真正收款章之印文，互參
    以觀，二者之印文內容、外觀均明顯不同，一望可知繳款書
    上之印文即係偽造，有該二份證據附卷可按；且被告曾於94
    年間，亦因行使偽造繳款書案件，經不起訴處分，有不起訴
    處分書一份在卷足稽，被告亦無法提供其所辯稱「林佩宜」
    之人年籍、住居所供本院查證，所辯顯係事後卸責之詞，尚
    非可採，本案事證明確，被告之犯行洵堪認定。
二、核被告所為，係犯刑法第二百十六條、第二百十條之行使偽
    造私文書罪，其偽造印文係偽造私文書之階段行為，偽造私
    文書之低度行為，已為行使偽造私文書之高度行為所吸收，
    均不另論罪，爰審酌被告素行良好、所生損害不大，惟犯後
    否認犯罪，未見悔意等一切情狀，量處如文所示之刑，並諭
    知易科罰金之折算標準，被告犯罪時間係在96年4月24日以
    前，核與中華民國96年罪犯減刑條例第2條第1項第3款規定
    相符，減其刑二分之一，減為有期徒刑一月又十五日，並諭
    知易科罰金之折算標準。末查，在臺中市稅捐稽徵處95年全
    期RF-8865號自小客車之使用牌照稅繳款書上偽造「台灣銀
    行北屯分行95.4.18收訖」之印文，依刑法第二百十九條之
    規定沒收。
三、據上論斷，應依刑事訴訟法第二百九十九條第一項前段，刑
    法第二百十六條、第二百十條、第二百十九條、第四十一條
    第一項前段，中華民國96年罪犯減刑條例第2條第1項第3款
    、第9條、第7條，判決如主文。
中    華    民    國    97    年    8     月    4     日
                  刑事第四庭    審判長法  官  林宜民
                                      法  官  許惠瑜
                                      法  官  林清鈞
上正本證明與原本無異。
如不服本判決，應於收受送達後10日內向本院提出上訴書狀（應
敘述具體理由並附繕本）。
上訴書狀如未敘述理由，應於上訴期間屆滿後20日內補提理由書
於本院。
                                書記官  陳貴卿
中    華    民    國    97    年    8     月    4     日
附錄論罪科刑法條
中華民國刑法第210條
偽造、變造私文書，足以生損害於公眾或他人者，處 5 年以下有
期徒刑。


司法院資訊處製作；財團法人民間司法改革基金會備份。
